臺灣臺中地方法院民事簡易判決
110年度豐簡字第627號
原      告  黃美玉  
訴訟代理人  陳婉寧律師
            徐明珠律師
            張崇卿  
被      告  何朱桃即何明生之繼承人

訴訟代理人  葉倍綺  
上列當事人間請求損害賠償事件，本院於民國111年7月26日言詞
辯論終結，判決如下：
    主      文
被告應於繼承被繼承人何明生之遺產範圍內給付原告新臺幣146,
586元，及自民國111年2月16日起至清償日止，按年息百分之5計
算之利息。
原告其餘之訴駁回。
訴訟費用由被告於繼承被繼承人何明生之遺產範圍內負擔十分之
三，餘由原告負擔。
本判決第一項得假執行。但被告如以新臺幣146,586元為原告預
供擔保，得免為假執行。
原告其餘假執行之聲請駁回。
    事實及理由
一、原告主張：
　㈠緣訴外人何明生於民國000年0月0日6時許，騎乘車牌號碼000
    -0000號普通重型機車，沿臺中市北屯區松竹路待轉格直行
    往松竹路2段67巷直行行駛時，不慎撞及由松竹路步行穿越
    往對向行走之原告（下稱系爭事故），致原告受有右側恥骨
    閉鎖性骨折之傷害，此業經鈞院刑事簡易判決判處何明生犯
    過失傷害罪確定。原告因系爭事故受有：1.醫療費新臺幣（
    下同）16萬9,956元（含佛教慈濟醫療財團法人臺中慈濟醫
    院，下稱慈濟醫院；昌生中醫診所及高漢中醫診所之醫療費
    用）、2.看護費用40萬4,800元（共184日，每日2,200元）
    、3.其他生活支出4萬元（含醫療輔具、醫護用品、X光費、
    營養品耐用膜、診斷證明書申請費）之損害，並因系爭事故
    受有精神痛苦，請求精神慰撫金20萬元，以上共計81萬4,75
    6元。又原告雖未依規定行走於穿越道規定範圍，惟距離斑
    馬線甚近，且臺中市政府警察局道路交通事故初步分析研判
    表並未指謫原告有闖紅燈之情事，而何明生騎乘普通重型機
    車自遠處騎來，視線清楚，本應禮讓行人，對於系爭事故自
    應負擔80％較重之過失責任。是以，依肇事責任比例計算，
    並扣除原告已領取之強制險理賠金額後，何明生應給付原告
    584,900元。嗣何明生於000年0月00日死亡，其繼承人為被
    告，被告就上開債務自應於繼承被繼承人何明生之遺產範圍
    內負清償責任。為此，爰依侵權行為及繼承之法律關係，提
    起本件訴訟等語。並聲明：⑴被告應於繼承被繼承人何明生
    之遺產範圍內給付原告58萬4,900元，及自起訴狀繕本送達
    翌日起至清償日止，按年息百分之5計算之利息。⑵願供擔保
    ，請准宣告假執行。
　㈡對被告抗辯之陳述：
　1.原告於109年4月1日於慈濟醫院急診外科、及同年月14日、
    同年5月5日、6月2日、7月30日、9月8日於慈濟醫院骨科門
    診就醫時接受X光拍攝檢查，可知原告於109年4月23日自費
    拍攝X光之後，持續有拍攝X光檢查痊癒程度之必要性，不因
    自費或健保有所差別，故原告於109年4月23日所支出之X光
    費用係因系爭事故所受傷勢之必要支出。
　2.原告購買營養品耐用膜係因原告於系爭事故所受傷勢回復狀
    況不佳，從而詢問醫生意見購買保健食品，非隨意挑選購入
    ，核屬原告因系爭事故所受傷勢之必要支出。
二、被告則以：
　㈠被告雖不爭執原告與訴外人何明生有發生系爭事故，惟兩人
    之肇事責任比例應以原告為肇事主因，須負擔70％之肇事責
    任，何明生為肇事次因，須負擔30％之肇事責任。
　㈡另就原告請求之項目及金額爭執如下：
　1.醫療費用部分：慈濟醫院醫療費中除證明書費應以1份為必
    要外，不爭執原告於慈濟醫院之醫療費用，惟高漢中醫診所
    之診斷證明書上係載明治療高血壓等慢性疾病，無法認定與
    系爭事故有關連性；昌生中醫診所亦回函表示無法辨別原告
    至該診所就診與系爭事故有關連性。
　2.看護費用部分：認原告僅須專人看護1個月。
　3.其他生活支出部分：對輔具費用33,500元部分不爭執外，其
    餘診斷證明書費用超過1份之部分應予扣除；X光費用部分無
    法認定為哪個科別必須使用的，若為醫療上必要的話，醫院
    都會主動幫忙傷者安排照X光，若需要自費，則為傷者自行
    要求的；營養品耐用膜對保健有助益，但非治療疾病所必須
    支出。
　4.慰撫金部分：請鈞院審酌。
　㈢又原告已請領強制汽車責任保險給付，應予扣除等語，資為
    抗辯。並聲明：1.原告之訴駁回。2.如受不利判決，願供擔
    保請准宣告免為假執行。
三、法院得心證之理由：
  ㈠原告主張訴外人何明生於前開時間、地點騎乘普通重型機車
    ，不慎撞及由松竹路步行穿越往對向行走之原告，致原告因
    此受有前述之傷害等事實，業據原告提出臺灣臺中地方檢察
    署110年度偵字第5224號起訴書、本院110年度交簡字第187
    號刑事簡易判決、慈濟醫院醫療費用收據、昌生中醫診所收
    費及申報收據、高漢中醫診所門診醫療費用收據、慈濟醫院
    診斷證明書等件為證（見本院卷第27至51頁）；並經本院依
    職權向臺中市政府警察局第五分局調取系爭事故相關資料，
    核閱屬實（見本院卷第87至126頁）。被告雖不爭執何明生
    與原告有發生系爭事故，然對系爭事故之肇事責任比例及原
    告請求之項目及金額則以前詞置辯。
  ㈡按因故意或過失，不法侵害他人之權利者，負損害賠償責任
    ；汽車、機車或其他非依軌道行駛之動力車輛，在使用中加
    損害於他人者，駕駛人應賠償因此所生之損害，但於防止損
    害之發生，已盡相當之注意者，不在此限；不法侵害他人之
    身體或健康者，對於被害人因此喪失或減少勞動能力或增加
    生活上之需要時，應負損害賠償責任。不法侵害他人之身體
    、健康、名譽、自由、信用、隱私、貞操，或不法侵害其他
    人格法益而情節重大者，被害人雖非財產上之損害，亦得請
    求賠償相當之金額。民法第184條第1項前段、第191條之2、
    第193條第1項、第195條第1項分別定有明文。次按行人穿越
    道路，有交通指揮人員指揮或有燈光號誌指示者，應依交通
    指揮人員之指揮或號誌之指示前進；汽車行駛時，駕駛人應
    注意車前狀況及兩車並行之間隔，並隨時採取必要之安全措
    施，不得在道路上蛇行，或以其他危險方式駕車，道路交通
    安全規則第134條第4款前段、第94條第3項亦有明定。
  ㈢經查，何明生騎乘普通重型機車行經上揭時、地時，因未注
    意前方穿越馬路之原告，並隨時採取必要之安全措施，不慎
    撞及穿越馬路之原告，違反前揭道路交通安全規則之規定，
    惟原告亦未依號誌之指示行走，貿然穿越馬路，有道路交通
    事故初步分析研判表在卷可佐（見本院卷第89頁），亦違反
    前揭道路交通安全規則甚明。是原告及何明生就系爭事故之
    發生均有責任，本院斟酌原告及何明生就系爭事故具有前揭
    過失、雙方原因力之強弱及過失之輕重結果，認原告為肇事
    主因，應負70％肇事責任，何明生為肇事次因，應負30％肇事
    責任。
  ㈣茲就原告請求賠償之項目及金額，審酌如下：
　1.醫療費部分：
　　⑴慈濟醫院部分：原告主張因系爭事故受有前揭傷害，於慈
      濟醫院就診而支出醫療費16萬9,106元，業據其提出慈濟
      醫院醫療費用收據為證（見本院卷第31至43頁），除證明
      書費外，其餘為被告所不爭執（見本院卷第285頁）。按
      診斷書費用，如係被害人為證明損害發生及其範圍所必要
      之費用，應納為損害之一部分，得請求加害人賠償（最高
      法院91年度台上字第1610號、93年度台上字第1159號判決
      意旨參照）。本院審酌原告於本件訴訟中，僅需提出1份
      診斷證明書為證，至原告為其他原因而申請多張診斷證明
      書，於本件訴訟中應無必要性，非屬必需之醫藥費用，復
      為被告所否認，該部分之費用自不應准許。從而，以被告
      所提強制險醫療給付彙整表內所載診斷證明書費為150元
      為基準，原告分別於109年4月14日及109年9月8日得請求
      證明書費用應分別為150元，逾此部分，應予扣除。是以
      ，原告因系爭事故所受損害於慈濟醫院之必要醫療費支出
      ，應為16萬8,506元（計算式：169,000－000－000＝168,506
      ），逾此範圍之部分，即屬無據。
　　⑵高漢中醫診所部分：被告固對原告於高漢中醫診所所支出
      之醫療費400元部分有爭執，辯稱診斷書上所載為治療原
      告高血壓疾病之問題，惟經本院函詢慈濟醫院，於該院骨
      科開立之診斷證明書所示病症，原告至心臟內科就診之病
      症，是否與系爭事故相關，慈濟醫院則函覆略稱：「病患
      （即原告）因下肢水腫疑似DVT（深層靜脈拴篩），予以
      抗凝血藥物治療，因病患有高血壓、糖尿病史，為心臟血
      管疾患之高風險群，故建議於心臟科追蹤…。」等語（見
      本院卷251頁），並佐以高漢中醫診所之診斷證明書所載
      ，該診所於109年12月12日及110年1月23日之門診處方簽
      ，為原告因車禍間接造成心臟不適及睡眠不安之就診處方
      簽等語（見本院卷第231頁），足認原告至高漢中醫診所
      就診心臟不適問題確實與系爭事故有關連，是以，原告請
      求高漢中醫診所醫療費用部分，應予准許。
　　⑶昌生中醫診所部分：原告主張因系爭事故更換人工關節後
      ，因腰背疼痛困擾至昌生中醫診所就診支出醫療費450元
      部分，為被告所否認，經本院向昌生中醫診所函詢原告至
      該診所就醫之症狀與系爭事故間是否具有關連性，該診所
      則函覆稱，原告口述於慈濟醫院換人工關節，並無出示慈
      濟醫院診斷證明書，車禍（即系爭事故）發生該診所並無
      資料紀錄，故無法辨別是否具有關連性等語（見本院卷第
      247頁）；而原告迄未提出因系爭事故至慈濟醫院更換人
      工關節之就診紀錄或診斷證明書等證據資料可佐其說，是
      原告此部分主張，尚難採信。
　　⑷從而，原告因系爭事故所受傷勢得請求被告給付之必要醫
      療費用為168,906元（計算式：168,506＋400＝168,906），
      逾此範圍之請求，尚難准許。
  2.看護費用部分：
　　按因親屬受傷，而由親屬代為照顧被害人之起居，固係基於
    親情，但親屬看護所付出之勞力，並非不能評價為金錢，只
    因兩者身分關係密切而免除支付義務，此種親屬基於身分關
    係之恩惠，自不能加惠於加害人。故由親屬看護時，雖無現
    實看護費之支付，亦宜認被害人受有相當於看護費之損害，
    得向加害人請求賠償（最高法院86年度台上字第2005號判決
    、94年度台上字第1543號判決意旨參照）。查原告主張自10
    9年4月7日出院時起至109年10月7日止，共184日有受專人照
    顧之必要，然此為被告所否認。觀諸慈濟醫院分別於109年4
    月14日及109年9月8日所出示之診斷證明書內容，就醫師囑
    言部分，109年4月14日之診斷證明書內容載明原告「宜休養
    3個月，專人照顧1個月」；而109年9月8日之診斷證明書內
    容，除針對原告回診追蹤治療日期予以增列外，亦認「宜再
    休養3個月，專人照顧1個月」等語，足認原告持續回診後，
    醫師仍於109年9月8日認原告宜再休養3個月，專人照顧1個
    月，是原告主張其於109年4月7日出院專人照顧1個月後，至
    109年9月8日前亦均須專人照顧乙情，應屬可採。而依一般
    行情，職業看護全日看護費用為2,200元至2,400元，是參酌
    原告所受傷勢，原告接受親屬看護，並請求以每日2,200元
    計算看護費用，尚屬合理。從而，原告請求被告給付自109
    年4月7日出院時起至109年10月7日之看護費用40萬4,800元
    （計算式：2,200元×184日＝404,800元），為有理由，應予
    准許。
  3.其他生活支出部分：
　　原告固主張因系爭事故支出其他必要生活費用4萬元（含醫
    療輔具、醫護用品、X光費、營養品耐用膜、診斷證明書申
    請費），並提出重維復健用品有限公司台中分公司慈濟營業
    所統一發票、祥全醫療器材有限公司統一發票、杏一藥局電
    子發票證明聯、慈濟醫院醫療費用收據及谷昕生物科技股份
    有限公司統一發票等為證（見本院卷第55至57頁），惟被告
    僅就輔具33,500元部分不爭執。經查：
  ⑴醫療輔具、醫護用品部分：原告因系爭事故受有右側恥股閉
    鎖性骨折，接受開放性復位內固定手術，需使用輔具保護加
    速復原，有慈濟醫院診斷證明書在卷可參（見本院卷第51頁
    ），其於手術後之復原時期，當須使用必要之醫療用具及器
    材，是以，除輔具部分33,500元外，護膝1,449元及3M免縫
    膠帶270元部分仍應認為係原告因系爭事故所增加之必要支
    出。
  ⑵X光費部分：原告固主張109年4月23日之X光費400元為其他必
    要支出，然經本院向慈濟醫院函詢此部分是否確有要求原告
    自費拍攝X光，經該院函覆稱骨科並未要求原告自費拍攝X光
    之情事等語（見本院卷第251頁），足證該次X光拍攝為原告
    自行決定自費拍攝，非屬因系爭事故就診之必要支出，故原
    告此部分請求，不應准許。
  ⑶營養品耐用膜部分：被告固否認營養品耐用膜為原告其他必
    要支出，然經本院函詢慈濟醫院關於該營養品是否有助其傷
    勢復原？抑或與其所受傷勢無關？該院則函覆稱家屬詢問營
    養品可否推薦，因原告恥骨骨折後髖及膝關節較為僵硬，故
    推薦可能有助益之營養品，依廠商仿單推測對病患應有助益
    等語（見本院卷第251頁），足認該營養品有助於原告之傷
    勢復原，而屬其他必要支出，故原告請求營養品耐用膜2,56
    0元部分，應予准許。
  ⑷診斷證明書部分：原告於本件訴訟中，僅需提出1份診斷證明
    書為證，業經本院認定如前，是以，原告請求109年9月18日
    申請之證明書費用720元，僅其中150元部分，應予准許，逾
    此部分，應予扣除。
  ⑸綜上，原告因系爭事故支出其他必要生活費用3萬7,929元部
    分，為有理由，應予准許；逾此部分之請求，則無理由，不
    予准許。（計算式：33,500＋1,449＋270＋2,560＋150＝37,929
    ）。
  4.精神慰撫金部分：
    按法院對於慰撫金之量定，應斟酌加害程度、兩造之身分地
    位經濟狀況等關係定之（最高法院51台上字第223號判例、7
    4年度第9次民事庭會議決議參照）。亦即非財產上損害賠償
    ，應以實際加害之情形、加害之程度、被害人所受精神上痛
    苦之程度、賠償權利人之身分、地位、經濟能力綜合判斷之
    。審酌系爭事故為偶發之交通事故，惟原告因此受有右側恥
    骨閉鎖性骨折之傷害，於系爭事故發生當日即109年4月1日
    至急診就醫，4月2日接受開放性復位內固定手術，使用鈦合
    金互鎖式鋼板與生長因子促進癒合，109年4月7日出院，109
    年4月14日，宜休養3個月，專人照顧1個月，又於109年5月5
    日，109年6月2日，109年6月30日，109年7月30日，109年9
    月8日回診追蹤治療，宜再休養3個月，專人照顧1個月，需
    使用輔具保護加速復原等情，有慈濟醫院診斷證明書在卷可
    稽（見本院卷第51頁），其身體及精神上自受有相當之痛苦
    。本院審酌原告及何明生之過失情形、原告所受傷害暨治療
    過程，身體及精神上因此所受之痛苦等一切情狀，認原告請
    求賠償精神慰撫金於10萬元之範圍內，應屬相當；逾此數額
    之請求，則無理由。
　5.以上，原告因系爭事故得請求賠償之金額為71萬1,635元（
    計算式：168,906＋404,800＋37,929＋100,000＝711,635）。
　㈤復按損害之發生或擴大，被害人與有過失者，法院得減輕賠
    償金額，民法第217條第1項有明文規定。上開規定係為促使
    被害人對於自己生命、身體之安全，盡其應盡之注意義務，
    避免或減少危險或損害之發生，以求當事人間之公平。所謂
    被害人與有過失，即被害人之行為助成損害之發生或擴大，
    就結果之發生為共同原因之一，行為與結果有相當因果關係
    ，即足當之。本院認就系爭事故發生之過失責任，應以原告
    負70％肇事責任，何明生負30％肇事責任，有如前述。依此計
    算，原告得請求損害賠償之金額，當應依比例酌減為21萬3,
    491元（計算式：711,635×0.3＝213,491，元以下四捨五入）
    。
　㈥再按保險人依本法規定所為之保險給付，視為被保險人損害
    賠償金額之一部分；被保險人受賠償請求時，得扣除之，強
    制汽車責任保險法第32條定有明文。查原告自陳因系爭事故
    已受領強制險理賠金6萬6,905元（見本院卷第222、286頁）
    ，是依上開規定扣除6萬6,905元後，原告因系爭事故得請求
    何明生賠償之金額應為14萬6,586元（計算式：213,491－66,
    905＝146,586）。
　㈦又按繼承人自繼承開始時，除另有規定外，承受被繼承人財
    產上之一切權利、義務。繼承人對於被繼承人之債務，以因
    繼承所得遺產為限，負清償責任，民法第1148條第1項前段
    、第2項定有明文。經查，何明生於000年0月00日死亡後，
    被告因與何明生具有母子關係而取得繼承權，且未拋棄繼承
    乙情，有戶籍謄本、本院家事科簡覆表、索引卡查詢證明（
    見本院卷第149至157頁）在卷可憑，揆諸上開規定，被告自
    應在繼承何明生所得之遺產範圍內，負清償何明生之債務之
    責任，故原告請求被告應於繼承被繼承人何明生之遺產範圍
    內給付原告14萬6,586元，核屬有據，應予准許。
　㈧末按給付無確定期限者，債務人於債權人得請求給付時，經
    其催告而未為給付，自受催告時起，負遲延責任。其經債權
    人起訴而送達訴狀，或依督促程序送達支付命令，或為其他
    相類之行為者，與催告有同一之效力。民法第229條第2項定
    有明文。又遲延之債務，以支付金錢為標的者，債權人得請
    求依法定利率計算之遲延利息。但約定利率較高者，仍從其
    約定利率。應付利息之債務，其利率未經約定，亦無法律可
    據者，週年利率為百分之五，民法第233條第1項、第203條
    亦有明文。經查，本件原告對被告之侵權行為債權，核屬無
    確定期限之給付，既經原告起訴而起訴狀繕本於111年2月15
    日由被告訴訟代理人當庭收受，有民事起訴狀上方被告代理
    人簽名在卷可憑（見本院卷第17頁），被告迄未給付，當應
    負遲延責任。是原告請求自起訴狀繕本送達被告翌日即111
    年2月16日起，按年息百分之5計算之法定遲延利息，核無不
    合。
四、綜上所述，原告依侵權行為及繼承之法律關係，請求被告於
    繼承被繼承人何明生之遺產範圍內給付14萬6,586元，及自1
    11年2月16日起至清償日止，按年息百分之5計算之利息，為
    有理由，應予准許；逾此部分之請求，為無理由，應予駁回
    。
五、本件事證已臻明確，兩造其餘攻擊防禦方法及所舉證據，經
    審酌結果，與本件判決結論均無影響，爰不一一論述，附此
    敘明。
六、本件原告勝訴部分，係適用簡易訴訟程序所為被告敗訴之判
    決，依民事訴訟法第389條第1項第3款規定，應依職權宣告
    假執行。又被告陳明願供擔保請准宣告免為假執行（見本院
    卷第183頁），核無不合，爰酌定相當擔保金額宣告之。至
    原告敗訴部分，其訴既經駁回，則假執行之聲請亦失所依從
    ，應併予駁回，附此敘明。
七、訴訟費用負擔之依據：民事訴訟法第79條。　　　
中　　華　　民　　國　　111 　年　　8 　　月　　31　　日
                  豐原簡易庭    法  官  廖弼妍
如不服本判決，應於送達後20日內，向本院提出上訴狀並表明上
訴理由，如於本判決宣示後送達前提起上訴者，應於判決送達後
20日內補提上訴理由書（須附繕本）。如委任律師提起上訴者，
應一併繳納上訴審裁判費。
以上為正本係照原本作成。
中　　華　　民　　國　　111 　年　　8 　　月　　31　　日
                                書記官  陳貴卿